臺灣高雄地方法院民事判決
111年度簡上字第41號
上  訴  人  楊水木  
訴訟代理人  林福容律師
被  上訴人  達克公爵金屬貿易有限公司

法定代理人  黃顯閎  
上列當事人間請求給付票款事件，上訴人對於中華民國110年11
月4日本院高雄簡易庭110年度雄簡字第795號簡易程序第一審判
決提起上訴，本院於民國111年6月13日言詞辯論終結，判決如下
：
    主      文
上訴駁回。
第二審訴訟費用由上訴人負擔。
    事實及理由
一、被上訴人未於言詞辯論期日到場，核無民事訴訟法第386條
    各款所列情形，爰依上訴人之聲請，由其一造辯論而為判決
    。
二、上訴人起訴主張：伊執有被上訴人簽發如附表所示支票，但
    屆期提示如附表編號1所示支票遭退票而未獲付款，伊屢向
    被上訴人催討，被上訴人仍拒不清償票款，伊自得請求被上
    訴人給付票款，合計新臺幣（下同）68萬624元，及自民國1
    08年11月4日即附表編號2支票發票日起至清償日止，按週年
    利率6%計算之利息，為此爰依票據之法律關係提起本訴等語
    。並於原審聲明：被上訴人應給付上訴人68萬624元及自108
    年11月4日起至清償日止，按週年利率6%計算之利息。
三、被上訴人未於本院言詞辯論期日到場，於原審則以：伊前向
    上訴人購買廢五金，為給付買賣價金而簽發如附表所示支票
    予上訴人，惟伊目前正在進行清算程序中，前述支票應依清
    算程序處理等語，資為抗辯。並答辯聲明：上訴人於第一審
    之訴駁回。
四、原審判命被上訴人應給付上訴人27萬9,184 元（即如附表編
    號1所示支票部分）及自108年11月4日起至清償日止，按週
    年利率6%計算之利息，並為依職權假執行、附條件免為假執
    行之宣告，另駁回上訴人其餘之訴。上訴人就敗訴部分提起
    上訴。並上訴聲明：㈠原判決關於駁回上訴人後開第二項之
    訴部分廢棄。㈡上開廢棄部分，被上訴人應再給付上訴人40
    萬1,440元及自起訴狀繕本送達翌日起至清償日止，按週年
    利率6%計算之利息（上訴人其餘敗訴部分及被上訴人敗訴部
    分，未據聲明不服而告確定）。
五、得心證之理由
　　按支票之性質為提示證券，依票據法第130條規定，支票之
    執票人應於該條所定期限內為付款之提示。同法第131條第1
    項亦規定：「執票人於第130條所定提示期限內，為付款之
    提示而被拒絕時，得對前手行使追索權…」，均明示其應為
    付款之提示，及為付款之提示而被拒絕時，始得對前手行使
    追索權。再依票據法第144條準用同法第95條規定：「匯票
    上雖有免除作成拒絕證書之記載，執票人仍應於所定期限內
    為承兌或付款之提示…」尤明定支票應為付款之提示。同法
    第133條復規定：「執票人向支票債務人行使追索權時，得
    請求自為付款提示日起之利息…」亦明示利息之起算日為付
    款提示日，如不為付款之提示，利息之起算，亦無所據。又
    發票人簽發支票交付受款人(執票人) ，實含有請其向銀錢
    業者兌領款項之意，而受款人受領支票自亦含有願向該銀錢
    業者提示付款之默示存在，從而其不為付款之提示，自係違
    背提示付款之義務，依誠信原則，當不得逕向發票人請求給
    付票款，最高法院71年度第8次民事庭會議決議㈡、102年度
    台簡上字第7號裁判可供參照。經查：
　㈠上訴人主張其執有被上訴人所簽發如附表編號2所示支票（下
    稱系爭支票），雖未曾提示請求付款，仍得向發票人即被上
    訴人請求給付票款云云。惟上訴人執有被上訴人所簽發系爭
    支票一節，為被上訴人所不爭執（見原審卷第115至116頁）
    ，但上訴人未曾執系爭支票向付款人為付款之提示乙節，亦
    為上訴人所不爭執（見原審卷第137頁），則依諸上開說明
    ，被上訴人簽發支票交付上訴人，實含有請其向金融業者即
    付款人合作金庫商業銀行大順分行兌領款項之意，而上訴人
    受領支票自亦含有願向該金融業者提示付款之默示存在，從
    而上訴人不為付款之提示，自係違背提示付款之義務，依誠
    信原則，當不得逕向被上訴人請求給付票款，縱自發票日起
    算已逾1年，亦同，其上開主張，委無足採。
　㈡上訴人復主張參照司法院25年院字第1492號解釋，依票據法
    第132條文意，執票人不於法定期限內為付款之提示或其後5
    日內請求作成拒絕證書，且不問其後是否補行提示或請求作
    成拒絕證書，對於發票人仍得行使追索權，是其應得就系爭
    支票向被上訴人請求給付票款云云。惟司法院25年院字第14
    92號解釋之內容為「不依票據法第128條所定期限請求作成
    拒絕證書者。不問其以後補行請求作成與否。對於發票人。
    均不喪失追索權」，尚非指支票之執票人未向付款人為付款
    之提示，不問其後是否補行提示，對於發票人仍得行使追索
    權，是上訴人上開主張，尚屬無據。
　㈢上訴人另主張依票據法第134條之規定，執票人怠於提示只是
    發生賠償責任，並非執票人已不得向發票人請求付款，否則
    即不發生該條但書所稱「其賠償金額，不得超過票面金額」
    問題云云。惟票據法第134條係規定：「發票人雖於提示期
    限經過後，對於執票人仍負責任。但執票人怠於提示，致使
    發票人受損失時，應負賠償之責，其賠償金額，不得超過票
    面金額」，則依此規定發票人雖於提示期限經過後，對於執
    票人仍應負責，但非謂執票人於提示期限經過後，無庸為付
    款之提示，即得逕向發票人請求給付票款，是上訴人上開主
    張，仍屬無據。
六、綜上所述，上訴人就系爭支票不為付款之提示，係違背提示
    付款之義務，依誠信原則，不得逕向被上訴人請求給付票款
    。從而，上訴人依票據之法律關係請求被上訴人再給付40萬
    1,440元及自起訴狀繕本送達翌日起至清償日止，按週年利
    率6%計算之利息，為無理由，應予駁回。原審就前開不應准
    許部分判決上訴人敗訴，核無違誤，上訴意旨指摘原判決此
    部分不當，求予廢棄改判，並無可採，應駁回其上訴。
七、本件事證已臻明確，兩造其餘攻擊防禦方法及舉證，核與判
    決結果不生影響，爰不逐一論駁，併此敘明。 
八、據上論結，本件上訴為無理由，依民事訴訟法第436條之1 
    第3項、第385條第1項前段、第449條第1項、第78條規定，
    判決如主文。
中　　華　　民　　國　　111 　年　　6 　　月　　27　　日
                  民事第二庭  審判長法　官　陳宛榆
　　　　　　　　　
　　　　　　　　　                  法　官　林婕妤
　　　　　　　　　　　　　　　　　　
　　　　　　　　　　　　　　　　　　法　官　楊淑儀
以上正本係照原本作成。
本判決不得上訴。
中　　華　　民　　國　　111 　年　　6 　　月　　27　　日
                                    書記官　詹立瑜
附表：       編號 發票日 票面金額 受款人 票據號碼 帳號 付款人 1 108年10月22日 27萬9,184元 未載 RE0000000 000000000 合作金庫商業銀行大順分行 2 108年11月4日 40萬1,440元 未載 RE0000000 000000000 合作金庫商業銀行大順分行